【裁判字號】    99,訴,649
【裁判日期】    991026
【裁判案由】    公共危險
【裁判全文】
臺灣屏東地方法院刑事判決               99年度訴字第649號
公  訴  人  臺灣屏東地方法院檢察署檢察官
被      告  甲○○
指定辯護人  本院公設辯護人  乙○○
上列被告因公共危險案件，經檢察官提起公訴（98年度偵字第61
28號），本院判決如下：
    主  文
甲○○放火燒燬自己所有之衣櫥、木床、木櫃及雜物，致生公共
危險，處有期徒刑捌月，緩刑年，緩刑期間並應向指定之政府
機關、政府機構、行政法人、社區或其他符合公益目的之機構或
團體，提供肆拾小時之義務勞務，緩期期間付保護管束。
    事  實
一、甲○○明知其位於屏東縣高樹鄉○○村○○路39號住宅緊鄰
    他人房屋及人車往來之馬路，二樓西北側臥室房間內亦放置
    有衣物、木製櫥櫃、床具、雜物等易燃物品，一旦引火燃燒
    ，火勢將迅速蔓延而引發公共危險。仍於民國98年7 月7日
    14時44分許，在與家人吃完午餐上樓之後，因想到與其妻之
    口角衝突而心生怨懟，竟為圖自戕，基於放火燒燬自己所有
    房間內之物犯意，在上開房間內，持點燃之火柴丟向該處房
    間內之塑膠衣櫥，以此方式引火焚燒衣櫥，致該衣櫥受熱後
    嚴重燒熔燬，臥室內之木床、木櫃及雜物亦因火流延燒而燒
    失、碳化。又火勢延燒結果，並使房間南側木質地板有局部
    嚴重燒失、碳化、天花板受有嚴重煙燻。適經其妻楊麗玲與
    小孩在屋外，見有濃煙自屋內冒出而察覺有異報警處理，屏
    東縣政府消防局據報到場及時撲滅火勢，始未釀成重大災害
    。
二、案經屏東縣政府警察局里港分局報告台灣屏東地方法院檢察
    署檢察官偵查起訴。
    理  由
壹、證據能力部分
一、被告以外之人於偵查中向檢察官所為陳述，除顯有不可信
    之情況者外，得為證據，同法第159 條之1 第2 項定有明文
    。偵查中對被告以外之人（包括證人、鑑定人、告訴人、被
    害人及共同被告等）所為之偵查筆錄，或被告以外之人向檢
    察官所提之書面陳述，性質上均屬傳聞證據。惟現階段刑事
    訴訟法規定檢察官代表國家偵查犯罪、實施公訴，依法其有
    訊問被告、證人及鑑定人之權，證人、鑑定人且須具結，而
    實務運作時，檢察官偵查中向被告以外之人所取得之陳述，
    原則上均能遵守法律規定，不致違法取供，其可信度極高，
    職是，被告以外之人前於偵查中已具結而為證述，除反對該
    項供述得具有證據能力之一方，已釋明「顯有不可信之情況
    」之理由外，不宜以該證人未能於審判中接受他造之反對詰
    問為由，即遽指該證人於偵查中之陳述不具證據能力。查證
    人楊麗玲、林伶、邱郁琪於偵察中之證述，業經具結，有
    結文3 紙在卷可證，而其等於偵訊中所述亦係在台灣屏東地
    方法院檢察署偵查庭內依法訊問，全程並經錄音、錄影，無
    證據證明有受外力干擾及影響，無顯不可信之情況，故上開
    證人3 人於偵查中向檢察官所為之證述，依前揭規定，自均
    有證據能力。
二、次按被告以外之人於審判外之陳述，雖不符前4 條之規定，
    而經當事人於審判程序同意作為證據，法院審酌該言詞陳述
    或書面陳述作成時之情況，認為適當者，亦得為證據，刑事
    訴訟法第159 條之5 第1 項定有明文。其立法意旨在於傳聞
    證據未經當事人之反對詰問予以核實，原則上先予排除。惟
    若當事人已放棄反對詰問權，於審判程序中表明同意該等傳
    聞證據可作為證據，基於尊重當事人對傳聞證據之處分權，
    及證據資料愈豐富，愈有助於真實發現之理念，且強化言詞
    辯論主義，使訴訟程序得以順暢進行，上開傳聞證據亦均具
    有證據能力。經查，被告甲○○就本院所引用被告以外之人
    於審判外之陳述，均知為傳聞證據，並同意做為本案證據使
    用，辯護人亦未於本院言詞辯論終結時聲明異議，本院審酌
    此等證據作成時之情況，均無不法之情事，且與待證事實具
    有關聯性，認為適宜作為本案之證據，故均有證據能力，合
    先敘明
貳、實體方面
一、訊據被告甲○○對上開犯罪事實均坦承不諱，核與證人楊麗
    玲、邱郁琪於警、偵訊證稱發現火災發生情形相符（見警卷
    第5 至8 頁、第14至15頁、偵卷第7 至9 頁、34至35頁），
    亦與證人林伶於偵訊所證本件火災係人為因素所導致一事
    互核無誤（見偵卷第8 頁），並有屏東縣政府消防局98年7
    月29日之火災原因調查鑑定書、火災現場勘查人員簽到表、
    勘查紀錄及原因判斷報告表各1 份、內政部消防署火災證物
    鑑定報告1 份、案發現場內部位置圖1 紙、現場照片26幀在
    卷可參（見警卷第11至18頁、第26至41頁），是被告甲○○
    以火柴放火燒燬自己所有之物一事，應堪認定。
二、查本件火災原因調查鑑定所載，被告放火引燃衣櫥後，除該
    衣櫥受熱已嚴重燒熔燬壞，臥室內之木床、木櫃及雜物亦因
    火流延燒而燒失、碳化。又火勢延燒結果，並使房間南側木
    質地皮有局部嚴重燒失、碳化、天花板受有嚴重煙燻火流已
    由案發住處西北側臥至南側附近開始延燒等情（見警卷第16
    頁），且參以案發地點起火之臥室至外牆已為火流自內向外
    延燒呈燻黑狀，有現場照片1 張可參（見警卷第29頁），而
    本件案發地點為緊鄰住宅及人車往來頻繁之馬路旁，被告引
    燃塑膠衣櫥致火流燒燬臥室內之易燃物品，火勢並向臥室窗
    外蔓延，極易導致附近住宅及亦為火苗引燃，堪認已致生公
    共危險無訛。綜上所述，被告犯行事證明確，應堪認定。
三、核被告所為係刑法第175 條第2 項之放火燒燬自己所有之物
    ，致生公共危險罪。按「刑法第173 條第1 項之放火罪，係
    以放火燒燬之住宅或建築物等現既供人使用或有人所在，依
    通常情形往往因放火結果遭受意外之危害，為保護公共安全
    起見，特為加重處刑之規定。故該條項所稱之人，當然係指
    放火人犯以外之人而言，如果前項住宅或建築物，即為放火
    人犯自行使用或祇有該犯在內，則其使用或所在之人，已明
    知放火行為並不致遭受何種意外危害，自不能適用該條項處
    斷」（最高法院28年上字第3218號判例、83年度台上字第65
    50號、93年度台上字第6243號判決意旨參照），是刑法第17
    3 條第1 項之客體應係指該住宅或建築物客觀上除放火之行
    為人外，尚有其他不知情之人在內之住宅或建築物而言。查
    被告放火時，適證人即其妻楊麗玲及4 名子女在屋外散步，
    並無在上開住宅內，是案發當時住宅內除被告外，並無其他
    人在內，且被告明知其妻女於吃完午飯後均會至屋外散步，
    業據其於本院審理時供稱明確（見本院卷第52頁反面），核
    與證人楊麗玲於偵訊中證稱：「當時中午吃飽飯要睡午覺前
    ，我和我小孩在我家外面」等語相符（見偵卷第7 頁），是
    案發當時，該屋應非屬刑法第173 條第1 項之客體。公訴人
    認被告係犯刑法第173 條第3 項、第1 項之放火燒燬現供人
    使用之住宅未遂罪，尚屬誤會，惟因二者基本事實同一，爰
    依法變更起訴法條。
四、爰審酌被告罔顧公共安全，恣意放火，致有延燒他處之公共
    危險，所為誠屬不該，惟參酌其犯罪動機、坦承犯行之犯後
    態度，本件火災造成之損害程度及範圍，及被告素行良好，
    有台灣高等法院被告前案紀錄表1 份在卷足憑，其生活狀況
    、教育程度等一切情狀，量處如主文所示之刑，公訴人雖就
    本件具體求處有期徒刑2 年，惟本院認被告所為刑法第175
    條第2 項之罪，業如上述，參酌被告犯罪情節，應以量處如
    主文所示之刑為適當，公訴人之求刑，核屬過重，附此敘明
    。又被告前未曾因故意犯罪受有期徒刑以上之宣告，有上開
    前案紀錄表在卷可徵，其一時失慮至罹刑章，犯後坦承犯行
    、頗有悔意，經本件偵審程序及刑之宣告，當知警惕，而無
    再犯之虞，且被告現為家中經濟來源，育有4 子，有全戶戶
    籍謄本1 份在卷可參（見本院卷第19頁），是本院認對被告
    所宣告之刑，以暫不執行為當，併諭知緩刑3 年，以啟自新
    。惟為使被告確知悔悟，本院認除上開緩刑之宣告外，另有
    賦予其一定負擔之必要，並依刑法第74條第2 項第5 款之規
    定，命其應向指定之政府機關、政府機構、行政法人、社區
    、或其他符合公益目的之機構或團體提供40小時之義務勞務
    （被告行為後刑法第74條第2 項第5 款於98年6 月10日修正
    ，98年9 月1 日施行，然此部分毋庸比較新舊法，逕行適用
    現行法）。另因本院對被告為刑法第74條第2 項第5 款提供
    義務勞務之宣告，是併依刑法第93條第1 項第2 款之規定，
    諭知於緩刑期間付保護管束。末就被告放火所用之火柴1 根
    ，應已點火而燒燬，爰不諭知沒收，附此敘明。
據上論斷，應依刑事訴訟法第299 條第1 項前段、第300 條，刑
法第175 條第2 項、第74條第1 項第1 款、第2 項第5 款、第93
條第1 項第2 款，判決如主文。
本案經檢察官陳立興到庭執行職務
中    華    民    國    99    年    10    月    26    日
                  刑事第五庭  審判長法  官  林家聖
                                    法  官  謝濰仲
                                    法  官  劉怡孜
以上正本證明與原本無異。
如不服本判決應於收受判決後10日內向本院提出上訴書狀，並應
敘述具體理由；其未敘述上訴理由者，應於上訴期間屆滿後20日
內向本院補提理由書（均須按他造當事人之人數附繕本）「切勿
逕送上級法院」。
中    華    民    國    99    年    10    月    26    日
                                    書記官  薛慧茹
附錄論罪科刑法條：
中華民國刑法第175條（放火燒燬住宅等以外之物罪）
放火燒燬前二條以外之他人所有物，致生公共危險者，處1 年以
上7 年以下有期徒刑。
放火燒燬前二條以外之自己所有物，致生公共危險者，處 3 年以
下有期徒刑。
失火燒燬前二條以外之物，致生公共危險者，處拘役或 3 百元以
下罰金。

司法院資訊處製作；財團法人民間司法改革基金會備份。
